最高法院民事裁定　　　　　　　　　　111年度台抗字第262號
抗　告　人　王笙灃
　　　　　　劉思妤
　　　　　　劉仲希
上列抗告人因與臺灣銀行股份有限公司等間請求侵權行為損害賠
償等事件，對於中華民國110年12月21日臺灣高等法院裁定（110
年度上字第12號），提起抗告，本院裁定如下：
    主  文
原裁定廢棄，應由臺灣高等法院更為裁判。
    理  由
本件抗告人與第一審共同原告歐諾事業有限公司（下稱歐諾公司
）向臺灣新北地方法院（下稱新北地院）起訴，以相對人臺灣銀
行股份有限公司（下稱臺灣銀行）、徐秋妹、洪木林、李美容、
黃麗美、羅基琴、陳僑興（徐秋妹以次6人下合稱徐秋妹等6人）
、張成昌為被告，依原裁定附表「（乙）請求權」欄所示規定，
請求撤銷該院106年度司執字第81161號強制執行事件（下稱系爭
執行事件）；臺灣銀行不得執臺灣桃園地方法院89年度訴字第17
95號確定判決（下稱系爭判決）對抗告人為強制執行；相對人連
帶給付：⒈抗告人新臺幣（下同）90萬7,670元、6萬元之本息；
⒉抗告人劉仲希、劉思妤、王笙澧144 萬元、50萬元、50萬元之
本息。新北地院判決駁回抗告人之訴。抗告人不服，提起上訴，
並主張：伊及歐諾公司均未授權徐秋妹等6 人仲介向張成昌借款
，伊與張成昌間亦無借貸關係存在等情，爰追加聲明，求為確認
徐秋妹等6人，就抗告人與張成昌間民國87年12月200萬元借貸之
仲介關係不存在；確認抗告人與張成昌間在87年12月200 萬元借
貸關係不存在之判決。原法院駁回抗告人追加之訴，係以：抗告
人所為訴之追加，並無民事訴訟法第255條第1項第2至6款所示情
形，且除徐秋妹以外之相對人復均不同意抗告人訴之追加，而該
追加不利相對人防禦，導致訴訟延滯，不應准許追加等詞，為其
論據。
惟按請求之基礎事實同一者，原告得在第二審為訴之追加，毋庸
被告之同意，此觀民事訴訟法第466條第1項、第255條第1項第 2
款規定自明。又同法第255條第1項第2 款所謂請求之基礎事實同
一，係指追加之訴與原訴之事實，有其社會事實上之共通性及關
聯性，而就原請求所主張之事實及證據資料，於追加之訴得加以
利用，且無害於他造當事人程序權之保障，俾先後兩請求在同一
程序加以解決，以符訴訟經濟。查抗告人起訴主張：劉仲希前以
伊姊劉思妤、姊夫王笙灃為連帶保證人，於87年12月17日向中央
信託局（下稱中信局，96年7月1日併入臺灣銀行）申貸200 萬元
，經該局中壢分局於同年月21日如數撥入劉仲希所開設0000-000
-000000-0號帳戶。詎徐秋妹等6人明知不得仲介拆借放款，竟仍
非法為拆借放款，使張成昌假借取得歐諾公司之債權，再由任職
該分局之經辦徐秋妹、會計李美容、襄理黃麗美、協理羅基琴，
未經劉仲希同意，擅自於同日自該帳戶分別轉帳105萬0,573元、
95萬元至張成昌及其父張仙生帳戶；任職科長之陳僑興則就上述
交易製做報表寄交與劉仲希，不法挪用伊帳戶存款，伊與張成昌
間無借貸或代償契約關係存在。又張成昌於翌日簽發面額179 萬
元支票1 張與中信局，李美容、羅基琴及承辦洪木林，未進行票
據交換，逕將該票款非法拆出162萬1,138元匯入訴外人張秋芳帳
戶，其餘16萬8,862 元則退回張成昌帳戶。中信局隱瞞前情，以
伊未依約清償借款，向財團法人金融聯合中心通報伊債信不良之
不實訊息，又故意未陳報伊真實地址，以訴訟詐欺方式取得系爭
判決為執行名義獲償90萬7,670 元本息，復聲請新北地院以系爭
執行事件執行伊之財產。徐秋妹等6 人與張成昌共同侵害伊之財
產，中信局應負僱用人責任。伊以上開侵權行為損害賠償債權與
系爭執行名義債權為抵銷後，臺灣銀行不得再持系爭判決聲請強
制執行，系爭執行事件之執行程序應予撤銷。又徐秋妹等6 人之
侵權行為造成伊受有90萬7,670元本息及律師費6萬元之損害，且
精神受有痛苦，劉仲希、王笙灃、劉思妤依序各請求慰撫金 144
萬元、50萬元、50萬元等語（見新北地院卷㈠第11至21頁、卷㈡
第16至17、23頁）。似已主張徐秋妹等6 人有非法仲介拆借放款
之情，且伊與張成昌間無借貸關係存在。果爾，抗告人追加之訴
與原訴之事實，是否無社會事實上之共通性及關聯性？二者證據
是否無從相互援引，而得以在無害於相對人程序權之保障下，利
用同一程序解決？尚非無疑。原法院未遑進一步究明該追加之訴
是否符合「請求之基礎事實同一」之要件，遽以前揭情詞為抗告
人不利之裁定，自嫌速斷。抗告論旨，指摘原裁定不當，聲明廢
棄，非無理由。
據上論結，本件抗告為有理由。依民事訴訟法第492 條，裁定如
主文。
中    華    民    國   111    年    4     月    13    日
                      最高法院民事第八庭
                          審判長法官  陳  玉  完  
                                法官  周  舒  雁  
                                法官  黃  書  苑  
                                法官  謝  說  容  
                                法官  陳  麗  玲  
本件正本證明與原本無異
                                      書  記  官 
中    華    民    國   111    年    4     月    22    日